臺灣臺東地方法院刑事判決　　　　　　　　95年度易字第86號
公　訴　人　臺灣臺東地方法院檢察署檢察官
被　　　告　乙○○
　　　　　　　　　　（現另案於臺灣臺東監獄執行中）
上列被告因竊盜等案件，經檢察官提起公訴（九十五年度偵字第
二六四號），本院判決如下：
    主  文
乙○○攜帶兇器竊盜，處有期徒刑拾月。
被訴侵占離本人持有之物部分無罪。
    事  實
一、乙○○意圖為自己不法之所有，於民國九十四年五月二十日
    上午八時二十八分許，在臺東縣臺東市○○路一二六號郵局
    前停車場處，見車號Ｋ六八－○二八號之機車停放該處無人
    看管，即使用客觀上可作為兇器使用之螺絲起子及鐵鎚各一
    支，撬開該機車之置物箱，竊取其內丙○○所有之皮包一個
    （內含新臺幣一萬一千餘元現金、金融卡二張、空白支票、
    健保卡及身分證各一張、計算機、印章、皮夾及行動電話各
    一件）得逞。嗣經丙○○查覺失竊，報警循線查悉上情。
二、案經臺東縣警察局臺東分局報告臺灣臺東地方法院檢察署檢
    察官偵查起訴。
    理  由
壹、有罪部分：
一、程序方面：
　　本件證人即事後聽聞被告乙○○陳述行竊過程之戊○○於警
　  詢及偵訊中之證述、證人即被害人丙○○於警詢中之證述、
    九十四年五月二十日臺東市○○路郵政總局（下稱大同路郵
    政總局）監視錄影帶翻拍之光碟片、臺東縣政府文化局公共
    就業方案人員工作輪值表、被告出勤表等事證，均經當事人
    同意作為證據（見本院卷第十三、十四頁準備程序筆錄），
    本院經核該等證據作成時之情況，亦均無何不當之處，依刑
    事訴訟法第一百五十九條之五第一項，均得作為證據。
二、認定犯罪事實所憑之證據及理由：
　(一)證人戊○○於警詢中陳稱：被告於九十四年五月二十日上午
  　八時三十分許在臺東市○○路郵政總局前竊取機車置物箱內
    財物後，就到海濱公園涼亭內親口告訴伊（見警卷第二頁調
    查筆錄），於偵訊中亦具結證稱：被告在九十四年五月二十
    日偷到東西後就在海濱公園遇到伊，他跟伊說他是偷停在郵
    政總局外面機車的東西，伊有看到他偷到一個女孩子用的皮
    包，裡面有一些證件，還有一張提款卡，其他還有什麼伊不
    記得了，伊還有看到被告有帶鐵鎚跟螺絲起子，被告也有跟
    伊說他是用這些工具去偷的，後來被告把皮包連同證件一起
    丟到琵琶湖外面的水溝了（見九十四年核退字第八八九號偵
    卷【下稱核退卷】第三十四頁訊問筆錄）。
  (二)證人丙○○於警詢中證述：伊在九十四年五月二十日上午八
    時三十分許，將車號Ｋ六八－○二八號之機車停放在大同路
    郵政總局前方停車場，自己則進入郵局內辦事，之後就發現
    機車置物箱遭破壞，箱內財物皮包、金融卡、證件、印章等
    物遭竊取，伊就報警處理（見核退卷第十八、十九頁調查筆
    錄）。
  (三)另經本院當庭勘驗扣案大同路郵政總局前監視錄影翻拍光碟
    ，內容顯示於九十四年五月二十日上午八時二十八分零九秒
    ，螢幕左下角出現一女子騎機車到郵局前，停車後即下車前
    往郵局，嗣於同日上午八時二十八分四十六秒，螢幕下方出
    現頭戴粉紅色帽子、上衣顏色淺色之中年男子，前往上揭機
    車旁，以不詳方式撬開機車坐墊之置物箱，並從箱內取出不
    詳物品後，於八時二十九分零二秒離去（見本院卷第五十二
    頁審理筆錄），被告亦自承其當日穿戴之衣服及帽子確與光
    碟內出現由機車置物箱內拿取物品之男子身著之衣帽一樣（
    見本院卷第五十三頁審理筆錄），且該光碟於偵訊中經檢察
    官當庭播放與證人戊○○觀看後，經戊○○明確指認被告當
    天就是和該光碟內竊取機車置物箱內財物之人之衣著一樣，
    戴著粉紅色鴨舌帽，穿白色上衣、黑色長褲，且光碟內之人
    的體型也跟被告一樣（見核退卷第三十四頁訊問筆錄）。
  (四)綜上，本件事證已明，被告犯行堪予認定。
三、對被告辯解之判斷：
　(一)訊之被告矢口否認犯行，辯稱：伊是臺東縣政府文化局公共
    就業方案人員，案發當天早上七點多先到縣政府去掃地，之
    後有同事來接班，伊就去郵局補登存摺，查健保費是否已核
    發，出郵局之後伊要打開伊騎到郵局的腳踏車車鎖，應該是
    那時候被監視器拍下來的，之後伊又回縣政府掃地，到十一
    點才離開；本案都是戊○○一個人去偷的，戊○○要誣賴伊
    （見核退卷第三十九頁訊問筆錄、本院卷第十三頁準備程序
    筆錄、第八十六頁審理筆錄）云云。
  (二)經查，證人戊○○就其親身見聞被告告知行竊情節、竊得財
    物、使用工具、如何處理贓物等細節均證述詳實，並明確指
    認光碟中行竊之人即為被告（見前揭理由三、(三)所示），若
    非親身經歷，實難憑空虛捏，至被告於本院審理中雖陳稱因
    伊曾看到戊○○偷東西，並曾勸阻戊○○不要參加喜宴，以
    免酒後行竊，故戊○○懷恨在心（見本院卷第八十六頁審理
    筆錄），惟其於同日審理中已先稱完全不認識戊○○（見同
    上審理筆錄），前後所言顯有矛盾，且縱其確曾勸阻戊○○
    喝酒，亦非深切仇怨，自難遽認戊○○有何挾怨報復情事，
    況被告自承於案發當日確前往郵局，且衣著與光碟中行竊之
    人相同，益見證人戊○○所言堪足採信，又被告雖為臺東縣
    政府文化局公共就業方案人員，惟於案發當日排定休假，實
    際上亦未簽到上班之事實，有臺東縣政府文化公共就業方案
    用人名冊、九十四年五月份工作輪值表、簽到工作日誌各一
    份附卷可稽（見核退卷第四十六至四十八頁），是被告稱其
    於前往郵局之前、後均有至縣政府工作乙節，亦屬虛詞。綜
    上，足見被告所辯，均屬事後圖卸之詞，不足採信，被告犯
    行明確，應依法論科。
四、論罪科刑之理由：
  (一)被告行為後，刑法及其施行法雖於九十五年七月一日修正施
    行，惟此次修法與本案罪刑均無相關，無新舊法比較問題，
    合先敘明。
  (二)按刑法第三百二十一條第一項第三款之攜帶兇器竊盜罪，係
    以行為人攜帶兇器竊盜為其加重條件，此所謂兇器，其種類
    並無限制，凡客觀上足對人之生命、身體、安全構成威脅，
    具有危險性之兇器均屬之，且祇須行竊時攜帶此種具有危險
    性之兇器為已足，並不以攜帶之初有行兇之意圖為必要，最
    高法院七十九年台上字第五二五三號判例可資參照，查本件
    雖未扣得被告作案工具，惟證人戊○○明確證述於案發當日
    目睹被告攜帶鐵鎚及螺絲起子，被告亦告知係使用該等工具
    行竊，核與證人丙○○指證機車置物箱遭破壞之情節相符，
    自足信憑，而該等工具均係堅硬金屬製品，客觀上自足威脅
    人身安全而屬兇器無訛，核被告所為，係犯刑法第三百二十
    一條第一項第三款攜帶兇器竊盜罪。
  (三)爰審酌被告貪圖私利，撬開他人機車置物箱行竊之犯罪手段
    、所竊得財物價值、犯後猶飾詞狡辯，未見悔悟，惟念其患
    有輕度智障（見警卷第四十九頁中華民國身心障礙手冊）等
    一切情狀，量處如主文所示之刑，以資懲儆。
  (四)被告持以行竊之鐵鎚及螺絲起子，並未扣案，亦無證據足認
    尚存在，為免日後執行困難，爰不予宣告沒收；至本案其餘
    扣案物品（見警卷第三十九至四十一頁扣押物品目錄表）均
    與本案無關（其中編號三十二號之PANASONIC 廠牌手機一支
    部分詳後述），亦不宣告沒收，均附此敘明。
貳、無罪部分：
一、公訴意旨另以：被告於九十四年間某日，在臺東市區內拾獲
    離不詳姓名者持有之PANASONIC 廠牌（機身序號為0000
    00000000000號）行動電話（下稱系爭手機）一
    具，竟意圖為自己不法之所有，而將之侵占入己，因認被告
    另涉犯刑法第三百三十七條侵占離本人持有之物罪嫌。
二、按犯罪事實應依證據認定之，無證據不得認定其犯罪事實；
    又不能證明被告犯罪者，即應諭知無罪之判決，刑事訴訟法
    第一百五十四條第二項、第三百零一條第一項分別定有明文
    。再認定犯罪事實，所憑之證據，雖不以直接證據為限，間
    接證據亦包括在內，然無論直接或間接證據，其為訴訟上之
    證明，須於通常一般之人均不致於有所懷疑，而得確信其為
    真實之程度者，始得據之為有罪之認定，倘其證明尚未達到
    此一程度，而有合理性懷疑之存在時，即無從為有罪之認定
    ，最高法院分別著有四十年台上字第八十六號及七十六年台
    上字第四九八六號等判例可資參照。
三、公訴人認被告涉犯上開罪嫌，無非係以(一)被告於警詢及偵訊
    中之自白；(二)扣案之系爭手機（為警方於九十四年六月九日
    ，經被告同意後，搜索被告位於臺東市○○路○段六十六巷
    六號之住處時所查扣），為其主要論據。訊之被告則矢口否
    認有何侵占離本人持有之物犯行，辯稱：系爭手機是伊友人
    之妻子丁○○於九十四年年初丟棄在垃圾袋內的東西，伊問
    丁○○還要不要該手機，她說不要了，伊才撿回去。經查：
  (一)被告於偵訊中固曾陳稱：系爭手機是伊於九十四年在臺東市
    區○○○路上撿到的（見核退卷第三十八頁訊問筆錄），與
    其前揭所辯不符，且證人丁○○於本院審理中亦證述：伊確
    有在九十四年年初把伊兒子、女兒壞掉的手機二、三支包起
    來交給被告，告訴他手機都壞掉了，由他拿去回收、販賣，
    但伊不記得那二、三支手機有包含系爭手機（見本院卷第三
    十三頁審理筆錄），而無法為有利於被告辯詞之認定，惟查
    系爭手機雖外觀完好，然購買日期係八十九年二月二十一日
    ，且已無天線之事實，經本院當庭勘驗無訛（見本院卷第八
    十三頁審理筆錄），衡以現今社會電子產品日新月異之流通
    情狀，手機已成為消耗品，常人於使用二、三年後即更換新
    機之情事並非罕見，系爭手機購入日期距被告於路邊拾獲日
    期既已約五年，且手機天線已失落，自有可能係原主人拋棄
    所有權之物品，況本件並未尋獲系爭手機原主人，無法確認
    該手機之所有權歸屬，基於罪疑惟輕法理，縱被告確在馬路
    上拾得系爭手機後占為己有，亦難遽認屬侵占離本人持有之
    物犯行。
  (二)按刑事訴訟法第一百六十一條已於九十一年二月八日修正公
    布，其第一項規定：檢察官就被告犯罪事實，應負舉證責任
    ，並指出證明之方法。因此，檢察官對於起訴之犯罪事實，
    應負提出證據及說服之實質舉證責任。倘其所提出之證據，
    不足為被告有罪之積極證明，或其指出證明之方法，無從說
    服法院以形成被告有罪之心證，基於無罪推定之原則，自應
    為被告無罪判決之諭知，最高法院九十二年台上字第一二八
    號著有判例。查本件公訴人所提出之前揭積極證據，尚不足
    以證明被告犯罪事實，且經本院參互審酌卷內訴訟資料，仍
    不足以形成被告侵占脫離他人持有物之確信，此外，復查無
    其他積極事證足認被告涉犯變造有價證券之犯行，不能證明
    被告犯罪，揆諸首揭說明，自應為無罪之諭知。
參、應適用之法律：
一、刑事訴訟法第二百九十九條第一項前段、第三百零一條第一
    項。
二、刑法第三百二十一條第一項第三款。
本案經檢察官甲○○到庭執行職務。
中　　華　　民　　國　　96　　年　　2 　　月　　13　　日
                  刑事第四庭   審判長法  官  黃建都
                                     法  官  陳君鳳
                                     法  官  黃珮茹
以上正本證明與原本無異。
如不服本判決，應於判決送達後10日內向本院提出上訴狀（須附
繕本）。「切勿逕送上級法院」
                                     書記官  蕭家玲
中　　華　　民　　國　　96　　年　　2 　　月　　16　　日
附錄論罪法條：
中華民國刑法第321條第1項第3款
（加重竊盜罪）
犯竊盜罪而有左列情形之一者，處 6 月以上、 5 年以下有期徒刑：
一  於夜間侵入住宅或有人居住之建築物、船艦或隱匿其內而犯之者。
二  毀越門扇、牆垣或其他安全設備而犯之者。
三  攜帶兇器而犯之者。
四  結夥三人以上而犯之者。
五  乘火災、水災或其他災害之際而犯之者。
六  在車站或埠頭而犯之者。
前項之未遂犯罰之。
